臺灣臺北地方法院交通事件裁定　　　　 94年度交聲字第313號
原處分機關　交通部公路總局台中區監理所南投監理站
異　議　人　甲○○
即受處分人
上列異議人即受處分人因違反道路交通管理處罰條例案件，對於
交通部公路總局台中區監理所南投監理站於94年3月3日所為之處
分（原處分案號：投監四字第裁65－Z00000000號）聲明異議，
本院裁定如下：
        主      文
異議駁回。
        理      由
一、按道路交通管理處罰條例於91年7月3日修正第33條之處罰規
    定，並由行政院院臺交字第０九一００四０六七六號函定自
    91年9月1日起施行；而行政罰在法律之適用上應有刑法第2
    條第1 項：「行為後法律有變更者，適用裁判時之法律，但
    裁判前之法律有利於行為人者，適用最有利於行為人之法律
    」，及稅捐稽徵法第48條之3 ：「納稅義務人違反本法或稅
    法之規定，適用裁處時之法律，但裁處前之法律有利於納稅
    義務人者，適用最有利於納稅義務人之法律」等規定所揭示
    之「從新從輕」原則之類推適用，此亦為學說、實務之共通
    見解；又「行為後法律或自治條例有變更者，適用行政機關
    最初裁處時之法律或自治條例。但裁處前之法律或自治條例
    有利於受處罰者，適用最有利於受處罰者之規定」，94年2
    月5日制定公布，並於公布後1年開始施行之行政罰法第5 條
    ，亦有明文。另修正前道路交通管理處罰條例第33條第1 項
    係規定：「汽車行駛於高速公路或設站管制之道路，而不遵
    管制之規定者，處汽車駕駛人新臺幣3,000元以上6,000元以
    下罰鍰」，與修正後第33條第1 項之規定並無不同、處罰並
    無輕重之分，故本件應適用新法即91年7月3日修正後之道路
    交通管理處罰條例規定裁罰。
二、再按汽車行駛於高速公路或設站管制之道路，而不遵管制之
    規定者，處汽車駕駛人新臺幣（下同）3,000元以上6,000元
    以下罰鍰；而汽車駕駛人違反道路交通管理處罰條例第33條
    規定者，除應依該條所規定之罰鍰處罰外，並予記違規點數
    1 點，91年7月3日修正後道路交通管理處罰條例第33條第1
    項、第63條第1項第1款分別定有明文。又劃設於路段中之「
    雙白實線」係用以分隔同向車道並禁止變換車道之道路標線
    ，設於交通特別繁雜且同向具有多車道之橋樑、隧道、彎道
    、坡道、接近交岔路口或其他認為有必要之路段，以雙白實
    線標示之標線為禁止變換車道線，用以禁止行車變換車道，
    道路交通標誌標線號誌設置規則第149條第1項第1款第7目、
    第167條第1項、第2 項均有規定。末按汽車行駛高速公路，
    其車道之使用，除因交通事故及道路施工依臨時或可移動標
    誌指示或公路警察指揮外，應依設置之交通標誌、標線或號
    誌之規定，高速公路交通管制規則第8條第1項亦有明文。
三、本件原處分機關交通部公路總局台中區監理所南投監理站以
    異議人即受處分人甲○○於89年11月13日下午 4時25分許，
    駕駛車號 L4－2878號自用小客車，在國道3號公路北向中和
    隧道內、劃設有雙白實線表示禁止變換車道路段由中線車道
    變換車道至內線車道，而為駕駛 631號巡邏車尾隨在後之內
    政部警政署國道公路警察局第六警察隊員警池天輝、蔡良泰
    發現並將異議人欄停後，依違反道路交通管理處罰條例第33
    條第1 項規定掣單舉發，因異議人拒絕簽收員警開立之舉發
    違反道路交通管理事件通知單，經員警在通知單上載明異議
    人拒絕簽收之事由後，依違反道路交通管理事件統一裁罰基
    準及處理細則第11條第1項第1款規定，視為異議人已經收受
    該通知單。嗣因異議人未於應到案日期前向交通部公路總局
    台中區監理所南投監理站提出申訴，遲至93年12月27日換發
    駕照時，始向原處分機關提出申訴，經原處分機關於94年3
    月3 日以「汽車行駛於高速公路不遵管制之規定」為由，依
    道路交通管理處罰條例第33條第1項、第63條第1項第1 款、
    違反道路交通管理事件統一裁罰基準表之規定，裁處異議人
    6,000元罰鍰並記違規點數1點，合先敘明。
四、異議人聲明異議意旨略以：當日異議人並無變換車道，只憑
    員警片面竟被開罰單，且異議人亦無拿到紅單，並不知有此
    違規，直到更換駕照才知悉，為此聲明異議，請求撤銷原處
    分等語。
五、經查，當日異議人駕駛前述車輛行經國道 3號公路北向中和
    隧道內，因於雙白實線變換車道違規，經執勤員警依法攔停
    ，並當場告知違規事實且掣單交付異議人，但異議人拒絕簽
    收之事實，有內政部警政署國道公路警察局第6警察隊94年1
    月20日公警六交訴字第0940670127號函在卷可稽。員警池天
    輝、蔡良泰與異議人既素不相識，且無任何宿怨仇隙，衡情
    應無在執行交通勤務中，刻意尾隨在後而攔停素不相識、毫
    無冤仇之異議人，以羅織誣陷異議人之可能或必要，且本件
    係經員警駕車尾隨在後而當場攔停舉發，員警並無提供其他
    證據資料之可能，本院即無傳喚員警到庭作證之必要。況異
    議人僅空言辯稱並未在劃設有雙白實線表示禁止變換車道之
    隧道內變換車道，尚難遽予採信，本件事證明確，異議人之
    違規行為堪以認定。次查，行為人有違反道路交通管理處罰
    條例之情形且屬當場舉發者，應填製舉發違反道路交通管理
    事件通知單，如被查獲之駕駛人或行為人為受處分人時，應
    將該通知單填記後交付該行為人簽名或蓋章收受之；拒絕簽
    章者，並記明其事由，視為已收受，違反道路交通管理事件
    統一裁罰基準及處理細則第11條第1項第1款定有明文，參之
    卷附之內政部警政署國道公路警察局第6警察隊94年1月20日
    公警六交訴字第0940670127號函所載，當日異議人確有拒絕
    簽收舉發通知單之舉，員警於舉發通知單註記後並交付異議
    人，此卷內亦有與之相符之該舉發通知單附卷可稽，異議人
    既於員警舉發當場拒絕簽收舉發通知單，依前述違反道路交
    通管理事件統一裁罰基準及處理細則第11條第1項第1款之規
    定，視為異議人已收受該舉發通知單，異議人辯稱並未無拿
    到紅單，並不知有此違規等情，亦屬無據。
六、綜此，異議人確有在前揭時、地駕駛汽車在劃設有雙白實線
    表示禁止變換車道之隧道內變換車道之行為，因異議人未依
    限自行到案，原處分機關依前揭道路交通管理處罰條例第33
    條第1項、第63條第1項第1 款、違反道路交通管理事件統一
    裁罰基準表之規定，裁處異議人6,000元罰鍰並記違規點數1
    點，尚無違誤。異議人猶執前詞，指摘原處分不當，為無理
    由，自應將其異議駁回。
七、據上論斷，應依道路交通案件處理辦法第19條，裁定如主文
    。
中　　華　　民　　國　　94　　年　　5 　　月　　7 　　日
　　　　　　　　　交通法庭法  官  林孟皇
以上正本證明與原本無異。
如不服本裁定，應於送達後5日內向本院提出抗告狀。
　　　　　　　　　　　　　書記官　陳豪達
中　　華　　民　　國　　94　　年　　5 　　月　　10　　日
